臺灣士林地方法院刑事判決　　　　　　93年度易字第390號
公　訴　人　臺灣士林地方法院檢察署檢察官
被　　　告　戊○○
選任辯護人　舒建中律師
被　　　告　己○○
選任辯護人　沙　洪律師
　　　　　　邱創舜律師
上列被告等因傷害等案件，經檢察官提起公訴（92年度偵字第76
67號），及移送併案審理（93年度偵字第4508號），本院判決如
下：
    主  文
戊○○連續公然侮辱人，處拘役拾日，如易科罰金以參佰元折算
壹日；又連續以加害生命、身體之事，恐嚇他人致生危害於安全
，處拘役貳拾日，如易科罰金以參佰元折算壹日；又傷害人之身
體，處拘役拾日，如易科罰金以參佰元折算壹日。應執行拘役參
拾日，如易科罰金以參佰元折算壹日。
己○○傷害人之身體，處拘役貳拾日，如易科罰金以參佰元折算
壹日。
    事  實
一、己○○係臺北縣汐止市伯爵山莊社區管理委員會主任委員，
    戊○○、乙○○係該社區住戶。民國91年8 月27日下午1 時
    30分許，在臺北縣汐止市○○街三巷土地公廟內，戊○○因
    不滿置放於該土地公廟內之狗罐頭遭人搬離，與乙○○、己○○發生口角，戊○○竟基於侮辱及恐嚇之概括犯意，在土
    地公廟內公然先以「神棍」、「歛財」及「幹你娘」等穢語
    辱罵乙○○，繼以「要讓你死得很難看」、「小心一點，要
    找人修理你」等語恐嚇乙○○，使乙○○心生畏懼，致生危
    害於其身體、生命之安全。戊○○又趁乙○○轉身膜拜時，
    揮拳毆打乙○○背部（未驗傷），在旁己○○見狀即上前加
    以攔阻，戊○○竟又以「神棍」、「歛財」及「幹你娘」等
    穢語辱罵己○○，繼以「要讓你死得很難看」、「小心一點
    ，要找人修理你」等語恐嚇己○○，使己○○心生畏懼，致
    生危害於其身體、生命之安全。戊○○並基於傷害人身體之
    犯意，己○○亦基於傷害人身體之犯意，雙方互相拉扯扭打
    ，而跌倒在地，致己○○受有雙膝多處擦傷、雙手多處抓傷
    、右手及雙手腕挫傷等傷害，戊○○亦受有身體多處擦傷、
    枕部頭皮、後背、前胸、及雙耳撕裂傷、右側鼻黏膜出血、
    臉部及鼻挫傷等傷害。嗣因在場之人喊警察來了，雙方始罷
    手離去。
二、案經乙○○、戊○○、己○○訴由臺北縣政府警察局汐止分
    局報請臺灣士林地方法院檢察署檢察官偵查起訴。
    理  由
壹、被告戊○○部分：
一、 訊據被告戊○○供承伊係伯爵山莊社區住戶，有於上開時
     地對乙○○、己○○說「歛財」等語，但矢口否認有何侮
     辱、恐嚇及傷害犯行，辯稱：伊未對乙○○、己○○說「
     神棍」、「幹你娘」、「要讓你死得很難看」、「小心一
     點，要找人修理你」等話，亦未出手毆打己○○云云，然
     查：
   (一)被告戊○○如何先後公然侮辱、恐嚇被害人乙○○、己○○及如何傷害己○○之事實，業據乙○○、己○○於偵查
     中指述綦詳（見第7667號偵查卷第66至69頁），又目擊證
     人庚○○○於92年11月21日偵查中結證稱：「（91年8 月
     27日13時30分許在伯爵山莊之土地公廟有無見到戊○○、
     己○○、乙○○等人發生爭執之情形？）有的，我有看到
     他們幾人在爭執，我原先在拜拜，當時有我及乙○○、梁
     邦財、己○○等人也都有在場，後來戊○○便進來，竟用
     拳頭打乙○○的後背，而這時己○○出面來勸阻戊○○不
     要打架，結果戊○○且打了己○○的身體後，二人便發生
     扭打拉扯而跌倒在地上」、「（有無聽到戊○○、己○○
     、乙○○、梁邦財他們在相互謾罵？）有的，我有聽到戊○○罵乙○○『幹你娘』的話，也有聽到戊○○對乙○○
     說要讓你死得很難看」、「（乙○○有出手打戊○○？）
     沒有，只有戊○○動手打乙○○，而己○○與戊○○二人
     發生拉扯」、「（戊○○有無說乙○○是『神棍』、『要
     騙錢的』這些話？）有的」、「（當時戊○○打了己○○
     身體何部位？）當時是打了好幾次之後，二人便拉扯在一
     起，而雙雙跌倒在地上」等語（見第7667號偵查卷第92至
     94、97至98頁）。互核被害人之指述與證人之證述情節大
     致相符，足見被告戊○○應有先後公然辱罵、恐嚇乙○○
     、己○○及拉扯扭打己○○之事實。
   (二)被害人乙○○於審理時結證稱：「（當日你在伯爵山莊的
     土地公廟有做何事？）中元普渡拜拜」、「（當日你在現
     場尚有何人？）有二十幾個人，有些人在準備拜拜」、「
     我準備拜拜時，戊○○到場，他質問狗罐頭放在那裡，你
     幫我拿去那裡，為什麼不見了，我說你罐頭又沒有委託我
     保管，他就開始罵三字經，神棍、歛財，要讓我死的很難
     看，他兄弟很多，之後我準備要拜拜，他從我後腦打了一
     下，我被打了一下後就往後倒，桌上的貢品就落了一地，
     接著己○○就走到我和戊○○之間，向他說你不可以打老
     人家，戊○○就開始罵己○○神棍、歛財、三字經，要你
     死的很難看，接著出手打他的臉上、頭部、下巴、肩膀部
     分三、四下，己○○就抱住戊○○，戊○○的手又繼續打
     己○○的背部，又打二、三下，戊○○想要用腳踢己○○
     ，二個人不穩就倒地，扭在一起…」、「（戊○○有無跟
     你說小心一點，要找人修理你？）有」、「（他有無跟己○○說小心一點，要找人修理你？）有」、「（戊○○對
     你及己○○講這些侮辱及恐嚇的話的先後？）我的先，己○○在後」、「（戊○○對你說這些恐嚇的話，你是否害
     怕？）當然會，我好多天都不敢去」等語。又證人庚○○○於審理時結證稱：「（當日發生何事？）戊○○走來，
     他眼色很兇，他來就罵『幹你娘』、『神棍』、『斂財』
     ，他是罵己○○、乙○○二人，他說他兄弟很多，我會打
     得你死的很難看，叫他走他不走」、「（罵完後發生何事
     ？）罵完後，他有打乙○○，己○○有去抱住戊○○，不
     讓戊○○打乙○○」、「（己○○抱戊○○那個位置？）
     己○○用雙手抱住他的雙手上臂，結果他用腳要踢己○○
     ，沒有踢到，戊○○往後退碰到階梯，二人就倒地…」、
     「（他是如何打的？）用拳頭打己○○下巴部位」、「（
     打幾拳你記得嗎？）不記得了」、「（案發當日你是否聽
     到戊○○說『小心一點，要找人修理你』）他有說〈用台
     語〉，也有說兄弟很多要打得你死的很難看」等語（均見
     93年12月22日審判筆錄）。二位證人經交互詰問後，彼等
     證述情節大致相符，益見被告戊○○確有先後公然辱罵、
     恐嚇乙○○、己○○及拉扯扭打己○○之事實。
   (三)己○○因被告戊○○之拉扯扭打倒地，而受有雙膝多處擦
     傷、雙手多處抓傷、右手及雙手腕挫傷等傷害，有財團法
     人康寧醫院診斷證明書在卷可資佐證。至證人乙○○證述
     戊○○出手毆打己○○的臉部、頭部、下巴、肩膀部分三
     、四下，背部二、三下等情，固有毆打之事實，惟因未造
     成傷害，故診斷書無此部分之傷勢記載，併指敘明。
   (四)綜上所述，被告戊○○所辯，應屬卸責之詞，不足採信。
     事證明確，其公然侮辱、恐嚇、傷害犯行洵堪認定。
二、核被告戊○○在眾人得出入土地公廟內，先後以「神棍」、
    「歛財」及「幹你娘」等穢語辱罵乙○○、己○○，足以貶
    損彼等聲譽之行為，均係犯刑法第309 條第1 項之公然侮辱
    罪；又先後以「要讓你死得很難看」、「小心一點，要找人
    修理你」等語恐嚇乙○○、己○○，致彼等心生畏懼之行為
    ，均係犯刑法第305 條之恐嚇危害安全罪；又拉扯扭打己○○受傷之行為係犯刑法第277 條第1 項之傷害罪。被告先後
    二次公然侮辱、恐嚇犯行，時間緊接，所犯罪名相同，顯均
    係基於概括犯意為之，為連續犯，應依刑法第56條之規定，
    各論以一罪，並加重其刑。被告戊○○所犯上開三罪，犯意
    各別，行為互殊，罪名不同，應予分論併罰。爰審酌被告戊○○犯罪動機、手段，被害人己○○所生危害、受傷程度輕
    微，及被告戊○○犯後猶飾詞否認之態度等一切情狀，分別
    量處主文所示之刑，並定其應執行刑，及諭知易科罰金之折
    算標準。
貳、被告己○○部分：
一、訊據被告己○○固供承伊係臺北縣汐止市伯爵山莊社區管理
    委員會主任委員，有於上開時地與告訴人戊○○發生爭執之
    事實，惟矢口否認有何傷害犯行，辯稱：戊○○打乙○○時
    ，為制止戊○○，伊衝上去阻止二人打架云云。然查：
  (一)被告己○○如何傷害被害人戊○○之事實，業據戊○○於偵
    查中指訴綦詳（見第7667號偵查卷第65至66頁），核與證人
    庚○○○於92年11月21日偵查中結證稱：「（91年8 月27日
    13 時30 分許在伯爵山莊之土地公廟有無見到戊○○、己○○、乙○○等人發生爭執之情形？）有的，我有看到他們幾
    人在爭執，我原先在拜拜，當時有我及乙○○、梁邦財、己○○等人也都有在場，後來戊○○便進來，竟用拳頭打乙○○的後背，而這時己○○出面來勸阻戊○○不要打架，結果
    戊○○且打了己○○的身體後，二人便發生扭打拉扯而跌倒
    在地上」等情相符（見第7667號偵查卷第92至93頁）。再參
    之被告己○○於92年11月21日偵查中亦供稱：「我當時是出
    面攔阻戊○○，我並抱住戊○○的身體，後來二人便拉扯在
    一起倒在地上」等語（見第7667號偵查卷第98頁），足見被
    告己○○確有因拉扯扭打戊○○之事實。
  (二)目擊證人乙○○於審理時結證稱：「我準備要拜拜，他（戊○○）從我後腦打了一下，我被打了一下後就往後倒，桌上
    的貢品就落了一地，接著己○○就走到我和戊○○之間，向
    他說你不可以打老人家，戊○○就開始罵己○○神棍、歛財
    、三字經，要你死的很難看，接著出手打他的臉上、頭部、
    下巴、肩膀部分三、四下，己○○就抱住戊○○，戊○○的
    手又繼續打己○○的背部，又打二、三下，戊○○想要用腳
    踢己○○，二個人不穩就倒地，扭在一起…」等語，又目擊
    證人庚○○○於審理時證稱：「（罵完後發生何事？）罵完
    後，他有打乙○○，己○○有去抱住戊○○，不讓戊○○打
    乙○○」、「（己○○抱戊○○那個位置？）己○○用雙手
    抱住他的雙手上臂，結果他用腳要踢己○○，沒有踢到，戊○○往後退碰到階梯，二人就倒地…」等語（均見93年12月
    22 日 審判筆錄），二位證人經交互詰問後，雖未明確指稱
    被告己○○出手毆打戊○○，但均一致指述被告己○○與戊○○有互相抱住扭在一起倒地等情，益見被告己○○確有因
    拉扯扭打戊○○之事實。
  (三)戊○○因被告己○○之拉扯扭打倒地，而受有身體多處擦傷
    、枕部頭皮、後背、前胸、及雙耳撕裂傷、右側鼻黏膜出血
    、臉部及鼻挫傷等傷害，有財團法人康寧醫院診斷證明書在
    卷可資佐證。
  (四)綜上所述，被告己○○所辯，應屬卸責之詞，不足採信。
     事證明確，其傷害犯行洵堪認定。
二、核被告己○○所為，係犯刑法第277 條第1 項之傷害罪，爰
    審酌被告己○○犯罪動機、手段，被害人戊○○受傷程度稍
    重，及被告己○○犯後猶飾詞否認之態度等一切情狀，量處
    拘役二十日，並諭知易科罰金之折算標準。
參、併案意旨略以：91年9 月1 日晚上11時許，在臺北縣汐止市
    ○○街三巷土地公廟前，被告己○○與被告戊○○發生爭執
    ，繼而己○○與乙○○、丙○○、丁○○及多名不詳男子與
    戊○○、潘美玲互毆，致戊○○受有頭部外傷、合併頭皮、
    左耳、臉部、鼻部、背部、臀部、右大腿、雙膝部及左小腿
    多數擦傷等傷害，潘美玲則受有背部及肩部挫傷、左肘及雙
    側擦傷挫傷等傷害，丁○○受有前胸、腹與後背部挫傷、兩
    前臂挫傷等傷害，因認被告己○○、戊○○各涉有傷害罪嫌
    ，與上開起訴傷害罪部分有連續犯關係，而移送本院併案審
    理。然查：刑法上之連續犯，必須基於一個概括之犯意，連
    續數行為而犯同一罪名，始能成立，如果每次犯罪係各別起
    意，縱令所犯罪名相同，亦不得以連續犯論。又連續犯之所
    謂出於概括犯意，必須其多次自始均在一預定犯罪計劃之內
    ，出於主觀始終同一犯意之進行，若中途另有犯意發生，縱
    所犯為同一罪名，究非連續其初發的意思，即不能成立連續
    犯（最高法院59年臺上字第2458號、70年臺上字第6296判例
    參照）。被告戊○○、己○○於91年8 月27日下午1 時30分
    許之傷害案件，係因被告戊○○揮拳毆打乙○○背部，己○○見狀上前攔阻，戊○○以言語辱罵及恐嚇己○○，並出手
    毆打己○○，己○○不甘示弱，方將戊○○推倒在地，進而
    互相扭打而起。而被告戊○○、己○○於91年8 月27日下午
    1 時30分許發生互毆之傷害案件後，同日下午5 時20分，潘
    美玲因不滿己○○先前在土地公廟毆打戊○○，遂與己○○
    發生口角，並辱罵己○○，適戊○○看見己○○手拿高爾夫
    球桿，以為要揮打潘美玲，欲找己○○理論，己○○見戊○○過來，迅即離去。戊○○竟駕車意圖衝撞己○○，因己○○閃躲而未遭撞擊，因認戊○○涉有共同殺人未遂罪嫌，業
    經臺灣士林地方法院檢察署檢察官於93年4 月28日以戊○○
    並無殺人之犯意為不起訴處分，有該署92年度偵字第7667號
    、93年度偵字第3807號不起訴處分書在卷可稽（據己○○陳
    稱該案尚在再議中），足見在91年8 月27日下午1 時30分，
    戊○○與己○○發生毆打事件後，於同日下午5 時20分許，
    雙方又起爭執，己○○以戊○○駕車要撞死伊，足使己○○
    心生怨恨，且依據證人甲○○於本院審理時證述91年9 月1
    日晚上11時許，己○○、乙○○一起走向戊○○，旁邊還有
    一群人，那群人跟著走向戊○○，拿全罩式安全帽打戊○○
    ，把戊○○打進水溝裡，而己○○、乙○○未下手等情（見
    本院94年11月17日審判筆錄第4 、6 頁），由證人甲○○所
    證，此次己○○、乙○○雖未下手毆打戊○○，惟依當時之
    情況，己○○、乙○○應係主謀者，唆使多人到場毆打戊○○，更足證己○○係因不甘心被戊○○駕車欲撞擊伊，而另
    行起意毆打戊○○，始有91年9 月1 日晚上11時許，己○○
    、乙○○夥同丁○○等十餘人毆打戊○○事件，至戊○○因
    遭十多人拿全罩式安全帽毆打，縱有出手還擊屬實，認定其
    有傷害之犯意，顯係被眾人圍毆當時而生，應屬臨時起意。
    是併案部分與起訴部分間已另有新犯意發生，併案部分究非
    連續初發之意思，與起訴部分顯非自始均在被告戊○○或己○○一個預定傷害犯罪計劃以內，併案部分應非基於概括傷
    害犯意而為。綜上，檢察官移送併辦之臺灣士林地方法院檢
    察署93年度偵字第4508號，被告等傷害部分，與前開起訴論
    罪科刑部分，無證據證明被告等係以一犯罪計劃之概括犯意
    為之，無從併案審理，應退還檢察官另行依法處理。
據上論斷，應依刑事訴訟法第299 條第1 項前段，刑法第56條、
第309 條第1 項、第305 條、第277 條第1 項、第41條第1項 前
段、第51條第6 款，罰金罰鍰提高標準條例第1 條前段、第2 條
，判決如主文。
本案經檢察官呂永魁到庭執行職務。
中　　華　　民　　國　　94　　年　　12　　月　　7 　　日
                  刑事第四庭審判長法  官  林  秀  鳳
                                  法  官  許  碧  惠
                                  法  官  周  明  鴻
以上正本證明與原本無異。
如不服本判決，應於判決送達後10日內，向本院提出上訴狀。
                                  書記官  楊  哲  偉
中　　華　　民　　國　　94　　年　　12　　月　　12　　日
論罪法條：
刑法第309 條第1 項
公然侮辱人者，處拘役或三百元以下罰金。
以強暴犯前項之罪者，處一年以下有期徒刑、拘役或五百元以下
罰金。
刑法第305 條
以加害生命、身體、自由、名譽、財產之事，恐嚇他人致生危害
於安全者，處二年以下有期徒刑、拘役或三百元以下罰金。
刑法第277 條第1 項
傷害人之身體或健康者，處三年以下有期徒刑、拘役或一千元以
下罰金。
犯前項之罪因而致人於死者，處無期徒刑或七年以上有期徒刑；
致重傷者，處三年以上十年以下有期徒刑。
